【裁判字號】    97,易,3343
【裁判日期】    971231
【裁判案由】    詐欺
【裁判全文】
臺灣臺北地方法院刑事判決              97年度易字第3343號
公  訴  人  臺灣臺北地方法院檢察署檢察官
被      告  甲○○
上列被告因詐欺案件，經檢察官提起公訴（97年度偵字第 21795
號）及移送併辦（臺灣高雄地方法院檢察署97年度偵字第 30489
號），被告於準備程序進行中就被訴事實為有罪之陳述，經合議
庭裁定改行簡式審判程序，本院判決如下：
    主  文
甲○○幫助意圖為自己不法之所有，以詐術使人將本人之物交付
，處有期徒刑貳月，如易科罰金，以新臺幣壹仟元折算壹日。
    事  實
一、甲○○明知申辦金融帳戶使用乃輕而易舉之事，故無正當理
    由徵求他人提供金融帳戶者，極易利用該等帳戶為與財產有
    關之犯罪工具，而可預見金融帳戶提供他人使用將幫助他人
    實施詐欺犯罪，惟仍因其父甫逝世，其又即將遭資遣而失業
    ，一時經濟困窘，遂基於縱有人以其金融帳戶實施詐欺犯罪
    亦不違背其本意之幫助犯意，於民國九十七年七月十四日下
    午某時，在高鐵臺中烏日車站，以每個帳戶每星期新臺幣（
    下同）二千元之代價，將其所有之彰化商業銀行西松分行帳
    號00000000000000號及聯邦商業銀行東臺北
    分行帳號000000000000號帳戶存摺、金融卡及
    密碼，提供真實姓名年籍不詳之成年男子，藉以幫助該人為
    詐欺取財犯行。嗣該人即意圖為自己不法之所有：
  (一)先於同年月十三日晚間九時許，撥打電話佯稱林吟珮前於網
    路購物，以自動提款機操作匯款時誤設為分期付款，如須解
    除，即應操作自動提款機云云，使林吟珮信以為真而陷於錯
    誤，旋於同年月十四日某時，依指示操作自動櫃員機，致陸
    續匯款九萬九千元及一千元至上開聯邦商業銀行東臺北分行
    帳戶後，旋由該不詳男子提領一空。嗣林吟珮發覺有異，始
    知受騙而報警處理。
  (二)復於同年月十四日晚間九時許，以電話向乙○○自稱「東森
    購物客服人員」，佯以乙○○購物時因作業疏失，致將遭每
    月分期扣款云云，繼而以「中華郵政客服人員」名義，再撥
    打電話要求乙○○操作自動提款機，使乙○○不疑有詐而陷
    於錯誤，旋前往臺北市松山區○○○路○段一二六號之彰化
    商業銀行自動櫃員機，依指示操作，而陸續於同日晚間十時
    十一分許及十時十九分許，匯款十二萬元及一萬八千元至上
    開彰化商業銀行西松分行帳戶後，旋遭該不詳男子提領一空
    。嗣乙○○發覺有異，始知受騙而報警處理。
二、案經臺北市政府警察局松山分局報請臺灣臺北地方法院檢察
    署檢察官偵查起訴，暨同分局報請臺灣高雄地方法院檢察署
    檢察官移送併辦。
    理  由
一、前揭事實，業據被告甲○○於本院審理時坦承不諱，並經被
    害人林吟珮及乙○○於警詢時指訴綦詳，且有自動櫃員機交
    易明細及上開帳戶交易明細表等件附卷可稽。本件事證明確
    ，被告犯行洵堪認定，應予依法論科。
二、查被告基於幫助之犯意，將其所有上開帳戶存摺、金融卡及
    密碼提供不詳男子，藉以幫助該人以詐術使被害人陷於錯誤
    ，而分別匯款至被告所提供之前開帳戶，核被告所為，係犯
    刑法第三百三十九條第一項、第三十條第一項之詐欺取財罪
    之幫助犯。再按連續幫助與幫助連續為不同之犯罪態樣，如
    基於概括犯意，多次幫助他人犯罪，為連續幫助，該幫助者
    有多次犯罪行為，而如以一幫助行為，幫助他人連續犯罪，
    則為幫助連續，就幫助犯而言，僅有一次犯罪行為（最高法
    院八十七年度臺上字第三八六五號判決意旨參照），而九十
    四年二月二日修正公布、九十五年七月一日起施行之刑法，
    其中第五十六條連續犯之規定業經刪除，行為人之數犯罪行
    為，於新法施行後，固應予分論併罰，惟如行為人僅以一次
    幫助行為，而為他人之數犯罪行為提供助力，因僅有一次幫
    助犯罪行為，仍應僅成立單一之幫助犯；本案被告將上開帳
    戶提供不詳男子，而為該人之數詐欺取財犯行提供助力，被
    告既僅為一次幫助行為，揆諸前揭說明，自應成立單一之幫
    助犯，併此敘明。又被告係幫助他人犯前開罪名，爰依刑法
    第三十條第二項之規定，按正犯之刑減輕之。臺灣高雄地方
    法院檢察署檢察官移送併辦之被害人林吟珮及乙○○遭詐騙
    分別匯款至上開被告帳戶等犯罪事實（九十七年度偵字第三
    ０四八九號），與本案起訴經論罪部分（即被害人乙○○部
    分），分屬單純一罪、同一事實，均為起訴效力之所及，本
    院自得併予審究。爰審酌被告身為智慮健全之成年人，竟任
    意將個人帳戶提供不明人士使用，危害社會治安及金融交易
    安全，徒增被害人尋求救濟之困難，使犯罪追查趨於複雜，
    然被告並無前科，素行尚佳，此次僅因其父甫逝世，其又即
    將遭資遣而失業，一時經濟困窘，短於思慮，始觸法網，尚
    非主導詐騙犯罪之人，且犯罪所得甚微，犯後復坦承犯行，
    知所悔悟，態度良好等一切情狀，量處如主文所示之刑，並
    諭知易科罰金之折算標準。
據上論斷，應依刑事訴訟法第二百七十三條之一第一項、第二百
九十九條第一項前段，刑法第三百三十九條第一項、第三十條第
一項前段、第二項、第四十一條第一項前段，刑法施行法第一條
之一第一項、第二項前段，判決如主文。
本案經檢察官江貞諭到庭執行職務
中    華    民    國  九十七  年   十二   月  三十一  日
                  刑事第八庭法  官  陳芃宇
以上正本證明與原本無異。
如不服本判決應於收受送達後10日內向本院提出上訴書狀，並應
敘述具體理由；其未敘述上訴理由者，應於上訴期間屆滿後20日
內向本院補提理由書（均須按他造當事人之人數附繕本）「切勿
逕送上級法院」。告訴人或被害人如對於本判決不服者，應具備
理由請求檢察官上訴，其上訴期間之計算係以檢察官收受判決正
本之日期為準。
                            書記官  徐鶯尹
中    華    民    國  九十八  年    一    月    五    日
附錄本案論罪科刑法條：
中華民國刑法第三百三十九條第一項
意圖為自己或第三人不法之所有，以詐術使人將本人或第三人之
物交付者，處五年以下有期徒刑、拘役或科或併科一千元以下罰
金。


司法院資訊處製作；財團法人民間司法改革基金會備份。
